臺灣高等法院刑事判決
111年度上訴字第2397號
上  訴  人  
即  被  告  李慶文


上列上訴人即被告因詐欺等案件，不服臺灣新北地方法院111年
度金訴字第146號，中華民國111年4月26日第一審判決（起訴案
號：臺灣新北地方檢察署110年度偵字第46298號、111年度偵字
第3818號），提起上訴，本院判決如下：
    主  文
原判決關於附表一編號3所示之罪刑及定應執行刑部分，均撤銷
。
李慶文犯三人以上共同詐欺取財罪，累犯，處有期徒刑壹年肆月
。
其他上訴駁回。
    犯罪事實
一、李慶文於民國110年11月間某日，透過蘇偉棣（業經原審判
    決確定）之介紹，加入綽號「方丈」、「強者」、「KOI資
    產副理」年籍不詳等人（無從認定有未滿18歲之成員）所共
    同組成，以實施詐術為手段，具有持續性、牟利性之有結構
    性之詐欺犯罪組織。李慶文、蘇偉棣與上開詐欺集團成員，
    共同意圖為自己不法所有，基於參與犯罪組織、三人以上共
    同詐欺取財及掩飾、隱匿詐欺犯罪所得去向、所在之洗錢犯
    意聯絡：
　㈠先由詐欺集團成員於110年11月間某日，取得葉心縈（涉犯詐
    欺罪嫌部分，另經檢察官為不起訴處分）之中華郵政股份有
    限公司、帳號00000000000000號帳戶（下稱葉心縈郵局帳戶
    ）及玉山商業銀行、帳號0000000000000號帳戶（下稱葉心
    縈玉山銀行帳戶）等帳戶資料。
　㈡詐欺集團成員分別於附表一編號2、3所示之詐欺時間、方式
    ，詐欺附表一編號2、3之賴景祥、陳珠安，致使賴景祥、陳
    珠安均陷入錯誤，分別於附表一編號2、3所示匯款時間、匯
    款金額，匯至各編號之葉心縈郵局帳戶、葉心縈玉山銀行帳
    戶內。再由本案詐欺集團成員指示葉心縈於附表一編號2、3
    所示提領時間及提領地點，提領各編號之提領款項。李慶文
    則於110年11月9日上午11時40分許，在新北市○○區○○路000
    號騎樓，向葉心縈收取附表一編號2、3款項共新臺幣（下同
    ）30萬元後，前往臺中市之指定地點轉交給年籍不詳之詐欺
    集團不詳成員，以此方式掩飾、隱匿詐欺犯罪所得去向、所
    在，以製造金流斷點。
　㈢經警於110年11月25日晚間10時45分許，持搜索票前往慶城商
    旅（址設新北市○○區○○○路00號5樓）546室，對李慶文執行
    搜索後，扣得附表二編號1至9所示之物。
二、案經賴景祥、陳珠安訴由新北市政府警察局中和分局報告臺
    灣新北地方檢察署檢察官偵查起訴。
    理    由
壹、證據能力部分：
一、供述證據部分：
　㈠按組織犯罪防制條例第12條第1項中段規定：「訊問證人之筆
    錄，以在檢察官或法官面前作成，並經踐行刑事訴訟法所定
    訊問證人之程序者為限，始得採為證據」，係以立法排除被
    告以外之人於警詢或檢察事務官調查中所為之陳述，得適用
    刑事訴訟法第159條之2、第159條之3及第159條之5之規定，
    是證人於警詢時之陳述，於違反組織犯罪防制條例案件，即
    絕對不具有證據能力，自不得採為判決基礎；而上開組織犯
    罪防制條例第12條第1項規定，係排除一般證人於警詢陳述
    之證據能力之特別規定，然被告於警詢之陳述，對被告本身
    而言，則不在排除之列，有最高法院102年度台上字第2653
    號判決意旨參照。準此，被告以外之人於警詢時所為之陳述
    ，於被告涉犯違反組織犯罪防制條例部分，均不具證據能力
    。又上開組織犯罪防制條例之規定，係以犯罪組織成員犯該
    條例之罪者，始足與焉，至於所犯該條例以外之詐欺取財罪
    ，其被告以外之人所為之陳述，自仍應依刑事訴訟法相關規
    定，定其得否為證據（最高法院103年度台上字第2915號判
    決意旨參照），先予敘明。　　
　㈡次按被告以外之人於審判外之言詞或書面陳述，除法律有規
    定者外，不得作為證據。另按被告以外之人於審判外之陳述
    ，雖不符合同法第159條之1至第159條之4之規定，然經當事
    人於審判程序同意作為證據，法院審酌該言詞陳述或書面陳
    述作成時之情況，認為適當者，亦得為證據。當事人、代理
    人或辯護人於法院調查證據時，知有第159條第1項不得為證
    據之情形，而未於言詞辯論終結前聲明異議者，視為有前項
    同意，刑事訴訟法第159條第1項、第159條之5分別定有明文
    。該條立法意旨在於傳聞證據未經當事人之反對詰問予以核
    實，原則上先予排除，惟若當事人已放棄反對詰問權，於審
    判程序中表明同意該等傳聞證據可作為證據；或於言詞辯論
    終結前未聲明異議，基於尊重當事人對傳聞證據之處分權，
    及證據資料愈豐富，愈有助於真實發見之理念，且強化言詞
    辯論主義，使訴訟程序得以順暢進行，上開傳聞證據亦均具
    有證據能力。查本件被告以外之人於審判外之言詞或書面陳
    述屬傳聞證據部分，除上述㈠部分外，檢察官、被告於本院
    並未爭執證據能力，且迄於言詞辯論終結前亦未聲明異議，
    復本院認其作成之情形並無不當情形，經審酌後認為適當，
    均應認於本案有證據能力。
二、另本件認定事實引用之卷內其餘非供述證據部分，與本案均
    有關連性，亦無證據證明係實施刑事訴訟程序之公務員以不
    法方式所取得，依刑事訴訟法第158條之4之反面解釋，當有
    證據能力，復於本院審理時，提示並告以要旨，使檢察官、
    被告充分表示意見，自得為證據使用。
貳、本院之判斷
一、認定犯罪事實所憑證據及認定之理由　　
  ㈠附表一編號2、3所示之被害人賴景祥、告訴人陳珠安遭詐欺
    而陷於錯誤、交付財物之事實，業據被害人賴景祥之代理人
    楊曜宇於警詢、原審（見新北檢110年度他字第7768號《下稱
    他7768卷》第11頁，原審卷第143頁）；告訴人陳珠安於警詢
    、本院（見新北檢111年度偵字第3818號卷《下稱偵3818卷》
    第26至27頁，本院卷第102至103、109頁）指訴歷歷。並經
    證人葉心縈於警詢、偵訊證述提供郵局帳戶、玉山銀行帳戶
    及領款過程在卷可查（見他7768卷第4至5、6至7、39至42頁
    ，偵3818卷第17至18頁）。
　㈡且有臺北市政府警察局中和分局（下稱中和分局）聲請搜索
    票及拘票偵查報告（見他7768卷第2至3頁）；指認犯罪嫌疑
    人紀錄表（指認人葉心縈）（見他7768卷第8至9頁）；證人
    葉心縈之帳號交易明細、警示帳戶設定/解除維護、存摺交
    易明細、郵政自動櫃員機交易明細、玉山銀行交易明細（見
    他7768卷第13至18頁）；上訴人即被告李慶文之慶城商旅旅
    客訂房暨長期入住優惠契約（見他7768卷第19至20頁）；悠
    遊卡（卡號0000000000）刷卡資料（見他7768卷第21頁）；
    中和分局南勢派出所之監視錄影翻拍照片（見他7768卷第22
    至33頁）；台灣之星資料查詢（見他7768卷第54至57、60至
    81頁）；台灣大哥大資料查詢（見他7768卷第100至102頁）
    ；中和分局搜索扣押筆錄（受搜索人李慶文）、扣押物品清
    單、扣押物品收據（見新北檢110年度偵字第46298號卷《下
    稱偵46298卷》第14至17頁）；中和分局南勢派出所扣押物照
    片、被告李慶文照片（見偵46298卷第20至26、32至35頁）
    ；110年11月26日職務報告（見偵46298卷第36頁）；被告之
    附表二編號3手機TG相關對話訊息（見偵46298卷第57至58頁
    ）；111年1月7日職務報告（見偵46298卷第75頁）；匯款單
    （匯款人張福銓）、匯款一覽表（見偵3818卷第22至23頁）
    ；郵政跨行匯款單（匯款人陳珠安）、存摺交易明細（見偵
    3818卷第28頁）；臺灣新北地方法院（下稱新北地院）110
    年度聲搜字第1696號搜索票（見偵3818卷第31頁）；詐騙資
    料查詢（戶名葉心縈）、存摺交易明細、自動櫃員機交易明
    細（見偵3818卷第53至58頁）附卷可稽。復有附表二編號3
    所示之手機1支扣案可資佐證。
　㈢另據被告於偵訊、原審及本院坦承不諱（見他7768卷第47、1
    04頁，偵46298卷第63至67頁，原審卷第58至60、138、255
    頁，本院卷第105頁）。核與同案被告蘇偉棣於警詢、偵訊
    及原審（見偵3818卷第9至10頁，他7768卷第85至88頁，原
    審卷第135至144、243至257頁）證述、供述內容大致相符。
  ㈣綜上，本案事證明確，被告上開犯行，均堪予認定，自應依
    法論科。
二、法律適用
　㈠組織犯罪條例部分
　　⒈按刑罰責任之評價與法益之維護息息相關，對同一法益侵
      害為雙重評價，是過度評價；對法益之侵害未予評價，則
      為評價不足，均為法之所禁。又加重詐欺罪，係侵害個人
      財產法益之犯罪，其罪數之計算，核與參與犯罪組織罪之
      侵害社會法益有所不同，審酌現今詐欺集團之成員皆係為
      欺罔他人，騙取財物，方參與以詐術為目的之犯罪組織。
      倘若行為人於參與詐欺犯罪組織之行為繼續中，先後多次
      為加重詐欺之行為，因參與犯罪組織罪為繼續犯，犯罪一
      直繼續進行，直至犯罪組織解散，或其脫離犯罪組織時，
      其犯行始行終結。故該參與犯罪組織與其後之多次加重詐
      欺之行為皆有所重合，然因行為人僅為一參與犯罪組織行
      為，侵害一社會法益，屬單純一罪，應僅就「該案中」與
      參與犯罪組織罪時間較為密切之首次加重詐欺犯行論以參
      與犯罪組織罪及加重詐欺罪之想像競合犯，而其他之加重
      詐欺犯行，祗需單獨論罪科刑即可，無需再另論以參與犯
      罪組織罪，以避免重複評價。是如行為人於參與同一詐欺
      集團之多次加重詐欺行為，因部分犯行發覺在後或偵查階
      段之先後不同，肇致起訴後分由不同之法官審理，為裨益
      法院審理範圍明確、便於事實認定，即應以數案中「最先
      繫屬於法院之案件」為準，以「該案件」中之「首次」加
      重詐欺犯行與參與犯罪組織罪論以想像競合。縱該首次犯
      行非屬事實上之首次，亦因參與犯罪組織之繼續行為，已
      為該案中之首次犯行所包攝，該參與犯罪組織行為之評價
      已獲滿足，自不再重複於他次詐欺犯行中再次論罪，俾免
      於過度評價及悖於一事不再理原則。至於「另案」起訴之
      他次加重詐欺犯行，縱屬事實上之首次犯行，仍需單獨論
      以加重詐欺罪，以彰顯刑法對不同被害人財產保護之完整
      性，避免評價不足（最高法院109年度台上字第3945號判
      決參照）。
　　⒉經查：被告自110年11月間某日起，參與本案詐欺集團係三
      人以上，以實施詐術為手段所組成具有持續性、牟利性之
      有結構性犯罪組織，且本案係最先繫屬於法院之案件，有
      本院被告前案紀錄表在卷可參，而在本案起訴之犯罪事實
      中，以附表一編號3之告訴人陳珠安遭詐欺部分，為被告
      之「首次」加重詐欺犯行，依上開見解，被告應就其首次
      參與詐欺取財之行為，論以參與犯罪組織罪，先予敘明。
　㈡按洗錢防制法業於105年12月28日修正公布，並於106年6月28
    日生效施行。依修正後即現行洗錢防制法第2條第2款、第3
    條第2規定，掩飾或隱匿刑法第339條犯罪所得之本質、來源
    、去向、所在、所有權、處分權或其他權益者，即構成洗錢
    行為。是依修正後洗錢防制法，掩飾刑法第339條詐欺取財
    犯罪所得去向、所在之行為，亦可構成洗錢罪。參諸洗錢防
    制法第2條修正之立法理由，可知本次修正洗錢行為之定義
    ，係因修正前條文對洗錢行為之定義範圍過窄，對於洗錢行
    為之防制與處罰難以有效達成，為擴大洗錢行為之定義，以
    含括洗錢之各階段行為。又洗錢之前置犯罪完成，取得財產
    後所為隱匿或掩飾該財產的真實性質、來源、所在地、處置
    、轉移、相關的權利或所有權之行為，固為典型洗錢行為無
    疑，然於犯罪人為前置犯罪時，即提供帳戶供犯罪人作為取
    得犯罪所得之人頭帳戶，或於其後交付犯罪所得款項製造金
    流斷點，致無法查得犯罪所得流向等，均會產生掩飾或隱匿
    該犯罪不法所得真正去向之洗錢效果。亦即，從犯罪者之角
    度觀察，犯罪行為人為避免犯行遭查獲，會盡全力滅證，但
    對於犯罪之成果即犯罪所得，反而會盡全力維護，顯見洗錢
    犯罪本質上本無從確知犯罪行為之存在，僅為合理限制洗錢
    犯罪之處罰，乃以不法金流與特定犯罪有連結為必要。是以
    ，依犯罪行為人取得該不法金流之方式，已明顯與洗錢防制
    規定相悖，有意規避洗錢防制規定，為落實洗錢防制，避免
    不法金流流動，自不以提供帳戶為限，亦包括取得款項後，
    將款項交予犯罪組織之其他成員，致無法或難以追查犯罪所
    得去向之洗錢結果。本次修法既於立法理由中明示掩飾不法
    所得去向之行為亦構成洗錢，則以匯款或交付現金等方式，
    致產生掩飾或隱匿不法犯罪所得真正去向之行為，亦屬洗錢
    防制法第14條第1項所規範之洗錢類型（最高法院108年度台
    上字第1744號判決意旨參照）。查被告所參與之加重詐欺罪
    ，為洗錢防制法第3條第1款所稱之特定犯罪，而本案詐騙手
    法，係先由本案詐欺集團成員對附表一編號2、3之被害人施
    以詐術，使各編號之被害人匯款至葉心縈郵局帳戶、葉心縈
    玉山銀行帳戶內，葉心縈於附表一編號2、3所示提領時間及
    提領地點，提領各編號之提領款項，嗣於110年11月9日上午
    11時40分許，在新北市○○區○○路000號騎樓，將贓款30萬元
    交予被告後，被告前往臺中市之指定地點轉交給年籍不詳之
    詐欺集團不詳成員，層轉集團上手製造金流斷點，使司法機
    關難以溯源追查犯罪所得之蹤跡與後續犯罪所得持有者，以
    達隱匿特定犯罪所得之所在及去向，依上開說明，自屬洗錢
    防制法所規範之洗錢行為。
三、論罪　　　　
  ㈠被告加入以實施詐術為手段、具有持續性、牟利性之有結構
    性組織之詐欺集團犯罪組織，且本案參與詐欺犯行者，包含
    被告、同案被告蘇偉棣及綽號「方丈」、「強者」、「KOI
    資產副理」等詐欺集團成員，已屬三人以上，先予敘明。
　㈡被告為附表一編號3之行為，係犯組織犯罪防制條例第3條第1
    項後段之參與犯罪組織罪；刑法第339條之4第1項第2款之三
    人以上共同詐欺取財罪；洗錢防制法第14條第1項之洗錢罪
    。
　㈢被告為附表一編號2之行為，係犯刑法第339條之4第1項第2款
    之三人以上共同詐欺取財罪；洗錢防制法第14條第1項之洗
    錢罪。
　㈣共同正犯
　　共同正犯，係共同實行犯罪行為之人，在共同意思範圍內，
    各自分擔犯罪行為之一部，相互利用他人之行為，以達其犯
    罪之目的，其成立不以全體均參與實行犯罪構成要件之行為
    為要件，其行為分擔，亦不以每一階段皆有參與為必要，倘
    具有相互利用其行為之合同意思所為，仍應負共同正犯之責
    。被告負責將葉心縈於附表一編號2、3所提領之30萬元贓款
    ，拿至臺中市之指定地點轉交給年籍不詳之詐欺集團不詳成
    員，層轉集團上手製造金流斷點，使詐欺集團順利完成詐欺
    取財、洗錢行為，是被告於集團分工中，均屬實現詐欺取財
    及洗錢行為不可或缺之角色，足見被告與同案被告蘇偉棣及
    綽號「方丈」、「強者」、「KOI資產副理」等詐欺集團成
    員間，就加重詐欺取財及洗錢犯行，具有相互利用之共同犯
    意，並各自分擔部分犯罪行為，具有犯意聯絡及行為分擔，
    應論以共同正犯。
　㈤想像競合犯
　　⒈被告於附表一編號3部分，係以一行為同時觸犯三人以上共
      同詐欺取財罪、洗錢罪、參與犯罪組織罪，為想像競合犯
      ，依刑法第55條規定，從一重論以三人以上共同詐欺取財
      罪。
　　⒉被告為附表一編號2部分，係以一行為同時觸犯三人以上共
      同詐欺取財罪、洗錢罪，為想像競合犯，依刑法第55條規
      定，從一重論以三人以上共同詐欺取財罪。
　　⒊按想像競合犯之處斷刑，本質上係「刑之合併」，其所謂
      從一重處斷，乃將想像競合犯組成之評價上數罪，合併為
      科刑一罪，其所對應之刑罰，亦合併其評價上數罪之數法
      定刑，而為一個處斷刑。易言之，想像競合犯侵害數法益
      者皆成立犯罪，論罪時必須輕、重罪併舉論述，同時宣告
      所犯各罪名，包括各罪有無加重、減免其刑之情形，亦應
      說明論列，量刑時併衡酌輕罪部分量刑事由，評價始為充
      足，然後依刑法第55條規定「從一重處斷」，非謂對於其
      餘各罪可置而不論。因此，法院決定處斷刑時，雖以其中
      最重罪名之法定刑，做為裁量之準據，惟於裁量其輕重時
      ，仍應將輕罪合併評價在內。經查：組織犯罪防制條例第
      8條第1項後段規定：「犯組織犯罪防制條例第3條之罪，
      偵查及審判中均自白者，減輕其刑」；洗錢防制法第16條
      第2項規定：「犯前2條之罪，在偵查或審判中自白者，減
      輕其刑」。而本案被告於偵查中已坦承加入該三人以上之
      詐欺集團，擔任轉交葉心縈於附表一編號2、3所提領之30
      萬元，至臺中市之指定地點轉交給年籍不詳之詐欺集團成
      員，核係對自己犯罪事實之全部或主要部分為肯定供述，
      嗣於偵查、原審及本院坦承犯行，是認被告在偵查或審判
      中自白，是就被告於附表一編號3所犯參與犯罪組織罪、
      洗錢罪；被告於附表一編號2所犯洗錢罪，本應依法減輕
      其刑，惟依前揭罪數說明，被告就本案犯行，係分別從一
      重論處三人以上共同詐欺取財罪，然就被告為此部分想像
      競合輕罪得減刑部分，本院於依刑法第57條量刑時，將併
      予審酌，附此敘明。
　㈥數罪併罰
    按加重詐欺罪係侵害個人財產法益之犯罪，其罪數計算，以
    被害人數、被害次數之多寡，決定其犯罪之罪數（最高法院
    107年度台上字第1066號判決意旨參照）。查：本案就附表
    一編號2、3所示之2位被害人，被告所犯三人以上共同詐欺
    取財罪，共2罪，犯意各別，行為互殊，被害人不同，應予
    分論併罰。
  ㈦刑之加重事由
　　⒈被告①前於106年間，因詐欺案件，經新北地院於107年9月1
      8日以107年度訴字第533號判處應執行有期徒刑2年確定。
      ②於106年間，因詐欺案件，經臺灣士林地方法院於106年1
      1月9日以106年度審訴字第473號判處應執行有期徒刑9月
      確定。③於106年間，因公共危險案件，經新北地院於106
      年10月4日以106年度審交簡字第400號判處有期徒刑3月確
      定。上開①至③案件，嗣經新北地院於107年12月20日以107
      年度聲字第4829號裁定應執行有期徒刑2年11月確定，並
      於於109年12月23日假釋出監、付保護管束，迄至110年1
      月19日假釋期滿、未經撤銷，視為執行完畢等情，業據檢
      察官於起訴書犯罪事實欄記載明確，並經檢察官於本院審
      理時指明被告之前案紀錄，用以證明被告構成累犯之事實
      ，核與本院被告前案紀錄表相符，並為被告所不爭執，足
      認被告前受有期徒刑執行完畢後，5年以內故意再犯本案
      有期徒刑以上之2罪，皆為累犯。
　　⒉檢察官於本院審理時請求依累犯規定，對被告加重其刑，
　　　茲參酌司法院釋字第775號解釋意旨，審酌被告前已因故
      意犯罪執行完畢，卻未能謹慎守法，故意再犯本案同罪質
      之加重詐欺之2罪，顯見其刑罰反應力甚為薄弱，本院認
      本案加重最低本刑尚無罪刑不相當之情形，其人身自由並
      未因此遭受過苛之侵害，均依刑法第47條第1項之規定，
      加重其刑。
參、駁回上訴之理由（附表一編號2、沒收部分）
一、原審以被告為附表一編號2之加重詐欺、洗錢犯行事證明確
    ，適用刑法第339條之4第1項第2款、洗錢防制法第14條第1
    項、第47條第1項、第38條第2項前段、第38條之2第2項等規
    定：
　㈠審酌被告犯本案時正值青年，不思尋求正當管道賺取金錢，
    反而自願加入本案詐欺集團以賺取不義之財，所為嚴重損害
    財產交易安全及社會經濟秩序，破壞人際間之信任關係，行
    為非常不該，然其於偵查及審理程序大致仍能坦承所犯；再
　　參以其事後與被害人賴景祥達成和解，並與被害人賴景祥約
    定於111年4月30日前賠償賴景祥7萬5,000元之損失，有原審
    111年3月11日調解筆錄在卷可參（見原審卷第167至168頁）
    ，可認被告有悔過之意，犯後態度均尚可，再衡酌洗錢防制
    法第16條第2項規定之意旨，被告此部分犯後態度可作為從
    輕量刑之依據。兼衡被告於原審自承之前從事工地保全，未
    婚，無須扶養任何人之家庭生活及經濟狀況（見原審卷第25
    6頁），量處有期徒刑1年4月。
　㈡並說明：
    ⒈扣案如附表二編號3之手機1支，為被告所有、供其與詐欺
      集團成員聯繫所用之物，業經被告於原審陳明在卷（見原
      審卷第141頁），依刑法第38條第2項前段之規定，宣告沒
      收。
    ⒉扣案如附表二編號4所示之捆鈔帶，雖供作被告綑綁詐欺款
      項之用，然該物品屬日常生活中所用之物，衡諸該物品之
      用途、可替代性及價值性，被告利用該物品再犯同樣案件
      類型的可能性甚低，堪認宣告沒收該物品顯然欠缺刑法上
      之重要性，依刑法第38條之2第2項規定，自不予宣告沒收
      。
    ⒊另扣案如附表二編號1所示之手機，非被告所有之物；扣案
      如附表二編號2所示之手機，並無證據顯示供被告用於本
      案犯罪所用之物；扣案如附表二編號5至9所示之物，均非
      被告供本案犯罪所用之物，均不予宣告沒收。
　　⒋至被告於原審供稱並未取得報酬等語（見原審卷第253頁）
      ，本案亦無證據可以證明被告有實際上取得報酬之情事，
      自無從宣告沒收，附此敘明。
　㈢經核原判決此部分之認事、用法並無違法或不當，業已斟酌
    刑法第57條各款所列情狀，量刑之宣告亦稱妥適，而未逾越
    法定刑度，符合比例原則，沒收部分亦於法相合，原判決應
    予維持。　　
二、量刑係法院就繫屬個案犯罪之整體評價，為事實審法院得依
    職權自由裁量之事項，量刑判斷當否之準據，應就判決之整
    體觀察為綜合考量，並應受比例原則等法則之拘束，非可恣
    意為之，致礙其公平正義之維護，必須兼顧一般預防之普遍
    適應性與具體個案特別預防之妥當性，始稱相當。苟已斟酌
    刑法第57條各款所列情狀，而未逾越法定刑度，如無偏執一
    端，致有明顯失出失入之恣意為之情形，上級審法院即不得
    單就量刑部分遽指為不當或違法（最高法院100年度台上字
    第5301號判決意旨參照）。查原判決關於附表一編號2之量
    刑時，已詳予審酌刑法第57條各款及前開所列情狀，予以綜
    合考量，又加重詐欺罪之法定刑範圍「1年以上7年以下有期
    徒刑，得併科1百萬元以下罰金」，原判決判處被告有期徒
    刑1年4月，係量處低度刑度，並非從重量處高度刑度，且就
    刑罰裁量職權之行使，既未逾越法律所規定之範圍，亦無濫
    用權限之情形，難遽謂原判決就此部分之量刑有何不當，縱
    與被告主觀上之期待有所落差，仍難指其量刑有何不當或違
    法，是被告以原判決量刑過重為由提起上訴，並無理由，自
    應予駁回。　　　　
肆、撤銷改判之理由及科刑審酌事項（附表一編號3、定應執行
    刑部分）
一、原審因認被告於附表一編號3所犯參與犯罪組織、加重詐欺
    、洗錢等犯行事證明確，予以論罪科刑，固非無見，惟查：
    組織犯罪防制條例第12條第1項規定，係排除一般證人於警
    詢陳述之證據能力之特別規定，是被告以外之人於警詢時所
    為之陳述，於被告涉犯違反組織犯罪防制條例部分，均不具
    證據能力。而原判決理由欄論述證據能力部分（見原判決第
    2至3頁）未予敘明，並援引不具證據能力之告訴人等人於警
    詢所述，作為認定被告涉犯參與犯罪組織罪之證據，顯已違
    反上開法律規定。被告以原審量刑過重為由提起上訴，雖無
    理由（詳上述），惟因原判決就此部分既有上開違誤之處，
    是認原判決關於附表一編號3部分自屬無可維持，應由本院
    將原判決關於附表一編號3部分予以撤銷改判，且因定應執
    行刑部分失所附麗，併予撤銷。
二、爰以行為人之責任為基礎，審酌被告正值青壯而有勞動能力
    ，未能深思熟慮而參與詐欺之犯罪組織，負責收取詐騙款項
    並繳回詐欺集團，造成偵查犯罪機關追查贓款及其他詐欺成
    員之困難，使欺罔斂財之歪風更加氾濫，破壞社會交易秩序
    及人際間信賴關係，本應予以重懲，惟念其犯後坦承犯行，
    態度尚可，且合於組織犯罪防制條例第8條第1項後段、洗錢
    防制法第16條第2項所定減輕其刑事由，復考量被告與告訴
    人陳珠安於本院達成和解，有本院111年度附民字第610號11
    1年8月12日和解筆錄在卷可查（見本院卷第129至130頁），
    惟未依約履行和解條件，迄未賠償、補償告訴人陳珠安之損
    失，兼衡被告犯罪之動機、目的、手段、素行、所擔任之犯
    罪角色、參與程度及所生損害，暨被告之智識程度、家庭生
    活經濟狀況（見本院卷第109頁）等一切情狀，量處如主文
    第2項所示之刑。
三、組織犯罪防制條例第3條第3項有關「犯第1項之罪者，應於
    刑之執行前，令入勞動場所，強制工作，其期間為3年」之
    規定，因與憲法第8條保障人身自由之意旨不符，依司法院
    釋字第812號解釋，已自該解釋公布之日即110年12月10日起
    失其效力，是被告於附表一編號3所犯組織犯罪防制條例第3
    條第1項後段之參與犯罪組織罪，無庸依同條例第3項規定審
    酌是否宣告強制工作，附此敘明。 
伍、另參酌最高法院最近一致見解，就數罪併罰之案件，如能俟
    被告所犯數罪全部確定後，於執行時，始由犯罪事實最後判
    決之法院所對應之檢察署檢察官，聲請法院裁定之，無庸於
    每一個案判決時定其應執行刑，依此所為之定刑，不但能保
    障被告之聽審權，符合正當法律程序，更可提升刑罰之可預
    測性，減少不必要之重複裁判，避免違反一事不再理原則情
    事之發生，從而，本案就前開上訴駁回、撤銷改判部分不予
    定其應執行之刑，併此說明。
陸、本案111年8月25日審判程序傳票，於111年7月27日送達予被
    告本人簽收，有本院送達證書在卷可參（見本院卷第135頁
    ），其經合法傳喚，無正當之理由不到庭，爰不待其陳述，
    逕行判決。
據上論斷，應依刑事訴訟法第371條、第368條、第369條第1項前
段、第364條、第299條第1項前段，判決如主文。
本案經檢察官王宗雄提起公訴，檢察官孫冀薇到庭執行職務。
中　　華　　民　　國　　111 　年　　9 　　月　　29　　日
                  刑事第二十三庭審判長法　官  許永煌
　　　　　　　　　　　　　　　　　    法　官  吳定亞
　　　　　　　　　　　　　　　　　    法　官  黃美文
以上正本證明與原本無異。
如不服本判決，應於收受送達後20日內向本院提出上訴書狀，其
未敘述上訴之理由者並得於提起上訴後20日內向本院補提理由書
（均須按他造當事人之人數附繕本）「切勿逕送上級法院」。
                                      書記官  彭威翔　
中　　華　　民　　國　　111 　年　　9 　　月　　30　　日
附錄：本案論罪科刑法條
刑法第339 條之4第1項：
犯第339條詐欺罪而有下列情形之一者，處1年以上7年以下有期
徒刑，得併科1百萬元以下罰金：
一、冒用政府機關或公務員名義犯之。
二、三人以上共同犯之。
三、以廣播電視、電子通訊、網際網路或其他媒體等傳播工具，
    對公眾散布而犯之。
洗錢防制法第14條第1項：
有第2條各款所列洗錢行為者，處7年以下有期徒刑，併科新臺幣
5百萬元以下罰金。
組織犯罪防制條例第3條第1項：
發起、主持、操縱或指揮犯罪組織者，處3年以上10年以下有期
徒刑，得併科新臺幣1億元以下罰金；參與者，處6月以上5年以
下有期徒刑，得併科新臺幣1千萬元以下罰金。但參與情節輕微
者，得減輕或免除其刑。
【附表一】
編號 告訴人 詐欺時間、方式 匯款時間 匯款金額(新臺幣/元) 匯款帳戶 提領時間 提領款項 （新臺幣/元） 提領地點 2 賴景祥 詐欺集團成員110年11月6日16時43分許，以電話聯繫賴景祥，佯稱：其為賴景祥之外甥，急需用錢云云。 110年11月9日10時20分許 15萬元 葉心縈郵局帳戶 ①110年11月9日11時04分 ②110年11月9日11時05分 ③110年11月9日11時06分 ①4萬元  ②6萬元  ③5萬元 新北市○○區○○路000巷0號中和興南郵局 3 陳珠安 詐欺集團成員110年11月5日12時20分許，以電話聯繫陳珠安，佯稱：其為陳珠安之姪子陳羿樺，需借錢投資云云。 110年11月9日10時1分許 15萬 葉心縈玉山銀行帳戶 ①110年11月9日10時18分許 ②110年11月9日10時19分許 ③110年11月9日 ①5萬元   ②5萬元   ③5萬元 新北市○○區○○街000號玉山銀行南勢角分行 
　　　

【附表二】
編號 品項 數量 保管人/所有人 1 IPHONE 手機（IMEI：000000000000000，黑色） 1支 李慶文  2 IPHONE 6S手機（IMEI：000000000000000，金色） 1支  3 IPHONE 7手機（門號：0000000000號，含SIM卡1張，IMEI：000000000000000，銀色） 1支  4 捆鈔帶(已使用過) 19條  5 第三級毒品愷他命 10包  6 k盤(已使用過) 1個  7 毒品咖啡包 13包  8 電子磅秤 1台  9 夾鏈袋 2包